臺灣高等法院臺中分院刑事裁定
110年度毒抗字第937號
抗  告  人  
即  被  告  周士倫
上列抗告人因違反毒品危害防制條例案件，不服臺灣臺中地方法
院中華民國110年7月2日第一審裁定（110年度毒聲字第896號，
聲請案號：臺灣臺中地方檢察署110年度毒偵字第391號、110年
度聲觀字第726號），提起抗告，本院裁定如下：
    主    文
抗告駁回。
    理    由
一、本件抗告人即被告甲○○（下稱抗告人）抗告意旨詳如附件之
    刑事抗告狀所載。
二、按犯毒品危害防制條例第10條之罪者，檢察官應聲請法院裁
    定，或少年法院（地方法院少年法庭）應先裁定，令被告或
    少年入勒戒處所觀察、勒戒，其期間不得逾2 月，同條例第
    20條第1 項定有明文。而毒品危害防制條例規定之觀察、勒
    戒處分，係針對受處分人將來之危險所為預防、矯正措施之
    保安處分，目的係為斷絕施用毒品者之身癮及心癮，是檢察
    官就初犯或觀察勒戒、強制戒治執行完畢5 年後再犯施用毒
    品罪之行為人，應依法向法院提出聲請裁定令入勒戒處所觀
    察、勒戒。次按毒品危害防制條例第24條第1 項固規定，本
    法第20條第1 項及第23條第2 項之程序，於檢察官先依刑事
    訴訟法第253 條之1 第1 項、第253 條之2 之規定，為附命
    完成戒癮治療之緩起訴處分時，不適用之。然被告是否適用
    上開戒癮治療程序，原係法律賦予檢察官之裁量權限，即檢
    察官對於適於緩起訴處分之被告，得依行政院所訂頒之毒品
    戒癮治療實施辦法及完成治療認定標準，選擇實施對象、內
    容、方式與執行之醫療機構，於緩起訴處分時，為附命完成
    之處分，此屬檢察官之裁量職權，要非法院所得審酌，若檢
    察官未為附命完成戒癮治療之緩起訴處分，而係聲請法院裁
    定觀察、勒戒，法院就其聲請，除有違法或濫用裁量權之情
    事外，僅得依法裁定令被告入勒戒處所執行觀察、勒戒，以
    查其是否仍有施用毒品傾向，尚無擅以其他方式替代之權，
    亦無因被告之個人或家庭因素而免予執行之餘地。　
三、經查：　　
  ㈠抗告人基於施用第二級毒品甲基安非他命之犯意，於民國110
    年1月21日晚間11時許間，在其位於臺中市○○區○○○巷00弄00
    號住處內，以將甲基安非他命置入玻璃球內燒烤後吸食煙霧
    之方式，施用甲基安非他命1次，嗣於110年1月22日下午2時
    40分許，在臺中市○○區○○路000號前為警查獲，並扣得其所
    有之甲基安非他命1包（驗餘淨重0.4991公克），經徵得其
    同意採尿送驗，結果呈安非他命、甲基安非他命陽性反應等
    情，有正修科技大學超微量研究科技中心110年2月20日報告
    編號R00-0000-000號尿液檢驗報告、臺中市政府警察局霧峰
    分局委託鑑驗尿液代號與真實姓名對照表、勘查採證（驗）
    同意書在卷足稽，經抗告人於警詢、偵查中坦認不諱，且於
    抗告意旨中亦未否認上開犯行，並有員警職務報告書、自願
    受搜索同意書、臺中市政府警察局霧峰分局搜索扣押筆錄及
    扣押物品目錄表、毒品初驗報告及採證相片、衛生福利部草
    屯療養院110年2月1日草療鑑字第1100100361號鑑驗書、搜
    索現場及扣押物品照片等在卷可佐，足認被告之任意性自白
    與事實相符，被告確有施用第二級毒品甲基安非他命之犯行
    ，堪以認定。
  ㈡又被告未曾因施用毒品案件，經送勒戒處所施以觀察勒戒，
    有臺灣高等法院被告前案紀錄表附卷可按（見本院卷第21頁
    ），從而，原審法院認檢察官之聲請有據，而依毒品危害防
    制條例第20條第1項規定，裁定應送勒戒處所觀察、勒戒，
    核無不當。
  ㈢抗告意旨謂檢察官、原審並無傳喚抗告人或進行任何調查，
    逕採觀察、勒戒，有侵害其聽審權云云乙節。按裁定因當庭
    之聲明而為之者，應經訴訟關係人之言詞陳述；為裁定前有
    必要時，得調查事實，刑事訴訟法第222條定有明文。是裁
    定與判決不同，以不經言詞陳述為原則，除有上揭所列或刑
    事訴訟法第一編第10章與被告羈押相關之裁定等情形外，並
    無須經當事人言詞陳述之規定，均依書面審理（最高法院10
    2年度台抗字第368號刑事裁定意旨參照）。而毒品危害防制
    條例並未明定檢察署及法院須經開庭審理程序，始得為觀察
    、勒戒之裁定，此與刑事訴訟法關於羈押被告需先行訊問之
    法定程序有別。又依卷內證據資料所示，足認抗告人前揭施
    用第二級毒品甲基安非他命之事證明確，應無再另行調查其
    他事證之必要，故檢察官及原審雖均未傳喚抗告人到庭陳述
    意見，逕依本件卷內之訴訟資料書面審理後，裁定抗告人應
    令入勒戒處所觀察、勒戒，核無任何違反正當法律程序或侵
    害抗告人防禦權之情形。　　
  ㈣抗告人雖執前詞對原裁定不服而提起抗告，惟毒品危害防制
    條例觀察、勒戒之規定，係一種針對受處分人將來之危險所
    為預防、矯正措施之保安處分，目的係為斷絕施用毒品者之
    身癮及心癮，並屬強制規定，除合於同條例第21條第1項所
    定「於犯罪未發覺前，自動向衛生福利部指定之醫療機構請
    求治療，醫療機構免將請求治療者送法院或檢察機關」之情
    形，或檢察官審酌個案情形，依同法第24條第1項為附完成
    戒癮治療之緩起訴處分，而可排除適用外，凡經檢察官聲請
    ，法院僅得依法裁定令入勒戒處所觀察、勒戒，以查其是否
    仍有施用毒品傾向，並據以斷定幫助受處分人徹底戒毒之方
    法，法院尚無自由斟酌以其他方式替代或得以其他原因免予
    執行之權。又所謂毒品戒癮治療計畫，係法務部基於防制毒
    品危害之刑事政策與毒品危害防制條例第24條規定，鑑於對
    於若干施用毒品者若僅施以徒刑不足以斷絕毒癮之規範本旨
    ，乃令檢察機關與行政院衛生署合作，由檢察官審酌個案情
    形，援引毒品危害防制條例第24條，並參酌刑法第57條所列
    事項及公共利益之維護，改以緩起訴處分方式轉介毒品施用
    者前往醫療院所治療，然是否為附命完成戒癮之緩起訴處分
    ，事屬檢察官之職權，非法院所得加以審究。抗告人既有前
    揭施用第二級毒品甲基安非他命之事實，且抗告人前未曾因
    施用毒品案件受觀察、勒戒之執行，有臺灣高等法院被告前
    案紀錄表附卷可憑，檢察官斟酌抗告人個案具體情節，認不
    適合為附命完成戒癮治療之緩起訴處分，依毒品條例第20條
    第1項之規定向法院聲請觀察、勒戒，核屬檢察官裁量職權
    之適法行使，尚無違背法令、事實認定有誤或裁量有重大明
    顯瑕疵之情事，法院自應予以尊重，尚無自由斟酌以其他方
    式替代之權，亦無從以其之個人因素而免予執行之餘地。且
    檢察官逕向原審聲請觀察、勒戒，未為附命緩起訴處分，因
    係適用原則而非例外，本無需贅述交代不適於附命緩起訴處
    分之理由，縱未在聲請書中敘明為何不予緩起訴處分，亦未
    可遽認有何裁量怠惰或濫用之情事。至抗告意旨所稱其個人
    及家庭狀況等節，縱屬非虛而值同情，仍屬其個人事由，與
    抗告人是否應裁定送勒戒處所觀察、勒戒之法律判斷無關，
    亦非免除觀察、勒戒之法定事由。
四、綜上所述，原裁定認抗告人施用第二級毒品犯行明確，且前
    未有施用毒品經裁定觀察、勒戒暨強制戒治執行完畢之紀錄
    ，符合毒品危害防制條例所定之觀察、勒戒要件，依毒品危
    害防制條例第20條第1項之規定，裁定令被告入勒戒處所觀
    察、勒戒，其期間不得逾2月，經核並無不合。抗告意旨徒
    憑前詞，指摘原裁定不當，為無理由，應予駁回。
五、據上論斷，依刑事訴訟法第412條，裁定如主文。　　

中　　華　　民　　國　　110 　年　　8 　　月　　3 　　日
            刑事第九庭   審判長法　官　紀  文  勝
                               法　官  姚  勳  昌
                               法　官  廖  健  男 
以上正本證明與原本無異。
不得再抗告。
　　　　　　　　　　　　       書記官  洪  鴻  權
　　　　　　　　　　　　　　　 
中　　華　　民　　國　　110 　年　　8 　　月　　3 　　日